【裁判字號】    97,訴,1223
【裁判日期】    980106
【裁判案由】    違反毒品危害防制條例
【裁判全文】
臺灣新竹地方法院刑事判決              97年度訴字第1223號
公  訴  人  臺灣新竹地方法院檢察署檢察官
被      告  甲○○
上列被告因違反毒品危害防制條例案件，經檢察官提起公訴（97
年度毒偵字第1954號），經本院合議庭裁定依簡式審判程序判決
如下：
    主  文
甲○○施用第一級毒品，累犯，處有期徒刑玖月；扣案之第一級
毒品（驗前淨重零點貳玖陸捌公克，驗餘淨重零點貳捌玖壹公克
）沒收銷燬之。
    事  實
一、
  (一)甲○○(1)前於民國89年間，因施用第二級毒品案件，經本院
    以89年度毒聲字第917 號裁定送觀察、勒戒後，認有繼續施
    用毒品傾向，再經本院以89年度毒聲字第1255號裁定令入戒
    治處所施以強制戒治，嗣經本院以89年度毒聲字第2725號裁
    定停止戒治，所餘期間付保護管束，惟因其於保護管束期間
    違反保護管束應遵守事項情節重大，復經本院以90年度毒聲
    字第396 號裁定撤銷停止戒治，令入戒治處所施以強制戒治
    ，並於90年9 月4 日強制戒治期滿釋放出所，並由臺灣新竹
    地方法院檢察署檢察官於90年10月19日以90年度戒毒偵字第
    190 號為不起訴處分確定。(2)復於前開強制戒治執行完畢釋
    放後5 年內之92年間，又因施用第一、二級毒品案件，經本
    院以92年度毒聲字第493 號裁定令入戒治處所施以強制戒治
    ，迄93年1 月9 日因法律修正報結（視為未執行完畢）；刑
    責部分經本院於92年12月31日另以92年度訴字第351 號分別
    判處有期徒刑7 月、4 月，並定應執行刑為有期徒刑10月確
    定。(3)嗣於94年9 月間，再因施用第一、二級毒品案件，經
    本院於94年12月31日以94年度訴字第945 號判決分別判處有
    期徒刑9 月、5 月，並定其應執行刑為有期徒刑1 年確定，
    甫於96年4 月15日縮刑期滿執行完畢。
  (二)詎其仍不知悛悔，基於施用第一級毒品海洛因之犯意，於97
    年10月1 日下午2 時許，在新竹市○○路之天宮壇內，以將
    海洛因置入針筒摻水注射之方式，非法施用第一級毒品海洛
    因1 次。嗣於97年10月3 日下午1 時0 分許，在新竹市○○
    路○ 段142 巷口，因行跡可疑為警盤查，並扣得其所有之第
    一級毒品海洛因1 包（驗前淨重0.2968公克，驗餘淨重0.28
    91公克）。嗣警得其同意採集其尿液送驗後，結果呈嗎啡、
    可待因等陽性反應，始悉上情。
二、案經新竹市警察局第三分局報請臺灣新竹地方法院檢察署檢
    察官偵查起訴。
    理  由
一、本件被告甲○○所犯為毒品危害防制條例第10條第1項之施
    用第一級毒品罪，非死刑、無期徒刑、最輕本刑為三年以上
    有期徒刑之罪，或高等法院管轄第一審之案件，被告於本院
    準備程序進行中，就被訴事實為有罪之陳述，經本院合議庭
    認合於刑事訴訟法第273條之1第1項之規定，裁定進行簡式
    審判程序，合先敘明。
二、訊據被告對於上揭施用第一級毒品海洛因之犯行坦承不諱，
    其遭查獲後採集尿液（尿液檢體編號：C-219號）送請臺灣
    尖端先進生技醫藥股份有限公司以EIA酵素免疫分析法、GC/
    MS氣相層析/質譜儀法初步及確認檢驗後，呈嗎啡、可待因
    陽性反應，有該公司97年10月15日濫用藥物檢驗報告、新竹
    市警察局辦理煙毒麻醉藥品案尿液送驗受檢人真實姓名代號
    對照表暨送驗登記簿在卷可稽（見偵查卷第26至27頁），此
    外，復有新竹市警察局第三分局搜索扣押筆錄、扣押物品目
    錄表、扣案物照片1張（見偵查卷第11至13頁、第15頁、第
    20頁）附卷可憑。又扣案之白色粉末1包經送行政院衛生署
    草屯療養院鑑定結果，確含第一級毒品海洛因成分，此有該
    院97年10月23日草療鑑字第0971000148號鑑定書在卷可憑（
    見本院卷第26頁）。足認被告自白核與事實相符。本案事證
    明確，被告施用第一級毒品海洛因之犯行堪以認定，應依法
    論科。
三、按施用第一級毒品為犯罪行為，毒品危害防制條例第10條第
    1項定有處罰明文。故施用第一級毒品者，依前揭規定本應
    科以刑罰。惟基於刑事政策，對合於一定條件之施用者，則
    依同條例第20條、第23條之規定，施以觀察、勒戒及強制戒
    治之保安處分。按毒品危害防制條例於92年7月9日修正公布
    ，自93年1月9日施行，其中第20條、第23條將施用毒品之刑
    事處遇程序，區分為「初犯」及「5年內再犯」、「5年後再
    犯」。依其立法理由之說明：「初犯」，經觀察、勒戒或強
    制戒治後，應為不起訴處分或不付審理之裁定；經觀察、勒
    戒或強制戒治執行完畢釋放後，「5年內再犯」者，因其再
    犯率甚高，原實施之觀察、勒戒及強制戒治既已無法收其實
    效，爰依法追訴或裁定交付審理，從而依修正後之規定，僅
    限於「初犯」及「5年後再犯」2種情形，始應先經觀察、勒
    戒或強制戒治程序。倘被告於5 年內已再犯，經依法追訴處
    罰，縱其第3 次（或第3 次以上）再度施用毒品之時間，在
    初犯經觀察、勒戒或強制戒治執行完畢釋放5 年以後，已不
    合於「5 年後再犯」之規定，且因已於「5 年內再犯」，顯
    見其再犯率甚高，原實施觀察、勒戒或強制戒治，已無法收
    其實效，即應依該條例第10條處罰，最高法院95年度第7 次
    刑事庭會議決議可資參照。準此，茍被告其施用毒品之犯行
    ，前經觀察、勒戒或強制戒治執行完畢後，5 年內曾因再施
    用毒品之行為，而經法院判處刑罰之處遇程序確定者，縱其
    係於觀察、勒戒或強制戒治執行完畢5 年後再為本案施用毒
    品，應認屬「再犯」之範疇，直接適用刑罰處遇之程序。經
    查，被告(1)前於89年間，因施用第二級毒品案件，經本院以
    89年度毒聲字第917 號裁定送觀察、勒戒後，認有繼續施用
    毒品傾向，再經本院以89年度毒聲字第1255號裁定令入戒治
    處所施以強制戒治，嗣經本院以89年度毒聲字第2725號裁定
    停止戒治，所餘期間付保護管束，惟因其於保護管束期間違
    反保護管束應遵守事項情節重大，復經本院以90年度毒聲字
    第396 號裁定撤銷停止戒治，令入戒治處所施以強制戒治，
    並於90年9 月4 日強制戒治期滿釋放出所，並由臺灣新竹地
    方法院檢察署檢察官於90年10月19日以90年度戒毒偵字第
    190 號為不起訴處分確定。(2)復於前開強制戒治執行完畢釋
    放後5 年內之92年間，又因施用第一、二級毒品案件，經本
    院以92年度毒聲字第493 號裁定令入戒治處所施以強制戒治
    ，迄93年1 月9 日因法律修正報結（視為未執行完畢）；刑
    責部分經本院於92年12月31日另以92年度訴字第351 號分別
    判處有期徒刑7 月、4 月，並定應執行刑為有期徒刑10月確
    定。(3)嗣於94年9 月間，再因施用第一、二級毒品案件，經
    本院於94年12月31日以94年度訴字第945 號判決分別判處有
    期徒刑9 月、5 月，並定其應執行刑為有期徒刑1 年確定等
    情，有臺灣高等法院被告前案紀錄表1 份在卷可按，被告既
    於90年9 月4 日強制戒治執行完畢釋放後之5 年內再犯前開
    (2)(3)施用毒品犯行，是其於強制戒治執行完畢5 年後再犯本
    件施用第一級毒品犯行，徵諸前開最高法院95年度第7 次刑
    事庭會議決議意旨，自應依法予以論罪科刑。
四、核被告所為，係犯毒品危害防制條例第10條第1項之施用第
    一級毒品海洛因罪。其前持有第一級毒品海洛因之低度行為
    ，為其施用第一級毒品海洛因之高度行為所吸收，爰不另論
    罪。又被告前因施用毒品案件，經本院以94年度訴字第945
    號判決應執行有期徒刑1 年確定，並於96年4 月15日縮刑期
    滿執行完畢等情，有臺灣高等法院被告前案紀錄表附卷可佐
    ，被告前受徒刑之執行完畢後，於5 年以內故意再犯本件有
    期徒刑以上之罪，為累犯，應依刑法第47條第1 項之規定加
    重其刑。爰審酌毒品海洛因戕害吸食者之身心甚鉅，被告竟
    無視法律之禁止而施用，且其經送觀察、勒戒及刑之執行後
    仍未戒除毒癮，此次又觸犯施用毒品之犯行，顯見其自制力
    薄弱，惟念及其犯後坦承犯行，態度尚可等一切情狀，爰量
    處如主文所示之刑。公訴人雖具體求處有期徒刑10月以上，
    惟被告所侵害之法益乃自身之法益，尚無證據有對他人造成
    危害，本院認所諭知之刑期即足資警惕被告，公訴人之具體
    求刑，尚屬略重，併予敘明。
五、扣案之第一級毒品海洛因1 包（送驗淨重0.2968公克，驗餘
    淨重0.2891公克），係查獲之毒品，其包裝即夾鍊袋因包覆
    毒品，顯留有該毒品之殘渣，與毒品間已難以分析剝離，自
    應整體視為毒品，均依毒品危害防制條例第18條第1 項前段
    之規定，沒收銷燬之。至送鑑耗損之海洛因既已滅失，自無
    庸再予宣告沒收銷燬，附此敘明。
據上論斷，應依刑事訴訟法第273條之1第1項、第299條第1項前
段，毒品危害防制條例第10條第1項、第18條第1項前段，刑法第
11條、第47條第1項，判決如主文。
本案經檢察官郭進昌到庭執行職務。
中    華    民    國     98    年    1    月     6     日
                  刑事第五庭    法  官  林佑珊
以上正本證明與原本無異。
如不服本判決應於收受本判決後10日內向本院提出上訴書狀，上
訴書狀應敘述具體理由。上訴書狀未敘述上訴理由者，應於上訴
期間屆滿後20日內補提理由書狀於本院 (均須按他造當事人之人
數附繕本 )「切勿逕送上級法院」。
中    華    民    國    98    年    1     月    6     日
                                書記官  蕭惠婷
附錄論罪科刑法條：
毒品危害防制條例第10條：
施用第一級毒品者，處6月以上5年以下有期徒刑。


司法院資訊處製作；財團法人民間司法改革基金會備份。
